臺灣彰化地方法院民事判決　96年度簡上字第99號
上　訴　人　丙○○
被 上訴 人　國泰人壽保險股份有限公司
法定代理人　乙○○
訴訟代理人　丁○○
　　　　　　甲○○
上列當事人間第三人異議之訴事件，上訴人對於中華民國96年5
月4日本院彰化簡易庭96年度彰簡字第154號判決提起上訴，上訴
人為訴之變更，本院於96年9月19日言詞辯論終結，茲判決如下
：
    主  文
上訴人即原告變更之訴駁回。
變更之訴訴訟費用由上訴人負擔。
    事實及理由
一、按原告於第二審為訴之變更或追加，苟因情事變更而以他項
    聲明代最初之聲明者，即非法所不許，毋庸得對造同意，此
    觀民事訴訟法第446條第1項、第255條第1項第4款規定自明
    。本件上訴人原起訴請求撤銷本院95年度執字第3770號執行
    事件所為之部分強制執行程序。上訴人提起上訴後，上開執
    行事件之強制執行程序業已終結，無從撤銷，故上訴人將原
    訴變更為請求被上訴人返還不當得利，此項變更雖為被上訴
    人所不同意，惟上訴人係因情事變更而以他項聲明代最初之
    聲明，依民事訴訟法第446條第1項準用同法第255條第1項第
    4 款規定，自應准許上訴人為訴之變更。
二、所謂訴之變更，係指原告於起訴後提起新訴，以代替原訴而
    言。而在第二審為訴之變更合法者，原訴可認為已因而視為
    撤回時，第一審就原訴所為判決，自當然失其效力，第二審
    法院應專就新訴為裁判，無須更就該判決之上訴為裁判。最
    高法院71年度台上字第3746號判例著有明文。是本件原審所
    為判決當然失其效力，本院僅須專就新訴為裁判，無庸就原
    判決之上訴為裁判，合先敘明。
三、上訴人起訴主張：
  　貴院95年度執字第3770號執行事件（下稱系爭執行事件）之
    債務人林喬智，原將系爭執行事件之執行標的物即坐落彰化
    縣線西鄉○○段第991-21、991-27地號土地及其上第172建
    號二樓建物（下稱系爭建物）出租與上訴人。上訴人得林喬
    智同意後，花費新台幣（下同）40萬元在系爭建物上增建三
    樓。系爭建物含上訴人增建部分既遭被上訴人聲請貴院以系
    爭執行事件拍賣，所得價金由被上訴人領取，上訴人因此受
    有損害。爰依不當得利法律關係，請求被上訴人給付上訴人
    40萬元，及自起訴狀繕本送達翌日起至清償日止，按年息5%
    計算之利息等語。
四、被上訴人則以：
    縱使系爭建物之三樓增建部分確為上訴人所建，惟該增建部
    分並無獨立出入口而為抵押權效力所及。被上訴人聲請拍賣
    債務人所有系爭建物及附合之增建部分，自屬合法，並非不
    當得利等語置辯。
五、得心證之理由：
  (1)按於原有建築物之外另行增建者，如增建部分與原有建築物
    無任何可資區別之標識存在，而與之作為一體使用者，因不
    具構造上及使用上之獨立性，自不得獨立為物權之客體，原
    有建築物所有權範圍因而擴張。
  (2)經查，系爭建物及其增建部分實為一棟三層樓房，自一樓至
    三樓均利用同一座樓梯出入，其中增建之第三層部分亦利用
    同座樓梯上下樓，無獨立之出入口等情，為上訴人自己承認
    。則依該建物現況以觀，系爭建物增建之第三層部分並無法
    獨立使用，而係與保存登記之原有二層樓房作為一體使用，
    在使用上不具獨立性，不得獨立為物權之客體，僅為附屬建
    物。而附屬建物係因附屬於原有建築物而合為一體使用，其
    所有權附屬於原有建築物之所有權，被附屬之原有建築物所
    有權範圍因而擴張。
  (3)綜上所述，上訴人增建部分之所有權既附屬於系爭建物之所
    有權，被附屬之系爭建物所有權範圍因而擴張，則該增建部
    分之所有權應為系爭建物原所有權人林喬智所有。被上訴人
    聲請法院拍賣其債務人林喬智所有之系爭建物及增建部分取
    償，自屬合法有據，並非無法律原因而受利益。從而，上訴
    人依不當得利法律關係，請求被上訴人給付40萬元，及自起
    訴狀繕本送達翌日起至清償日止，按年息5%計算之利息，為
    無理由，應予駁回。
六、本件事證已臻明確，兩造其餘攻擊防禦方法及證據資料，經
    核於本件判決之結果不生影響，爰不一一論述，併此敘明。
七、據上論結，本件上訴人變更之訴為無理由，依民事訴訟法第
    78條，判決如主文。
中　　華　　民　　國　　96　　年　　9 　　月　　29　　日
                民事第二庭    　審判長法　官　康弼周
                                      法  官　陳秋錦
                                      法  官　施錫揮
以上正本係照原本作成。
不得上訴。
中　　華　　民　　國　　96　　年　　9 　　月　　29　　日
                            　　　    書記官　黃鏽金
